【裁判字號】    92,台上,3606
【裁判日期】    920703
【裁判案由】    違反毒品危害防制條例
【裁判全文】
最高法院刑事判決                              九十二年度台上字第三六○六號
    上訴人  甲○○
            乙○○
右上訴人等因違反毒品危害防制條例案件，不服台灣高等法院中華民國九十二年四月
十八日第二審判決（九十一年度上訴字第三五三五號，起訴案號：台灣士林地方法院
檢察署九十一年度偵字第七四九六號），提起上訴，本院判決如左：
    主  文
上訴駁回。
    理  由
本件原判決認定上訴人乙○○、甲○○均明知海洛因為第一級毒品，且屬公告管制進
出口之物品，乃預備供自己施用，於民國九十一年七月十日，在台北縣淡水鎮○○街
一八０號十三樓之一住處，共謀前往柬埔寨購買管制進口之第一級毒品海洛因，再搭
機運輸（私運）回台，由乙○○負責甲○○之機票及食宿費用，及免費提供毒品供其
施用，並允諾於事成後，分擔甲○○之房屋貸款為酬。同月十七日上午八時四十分許
，上訴人等搭乘長榮航空公司班機飛往柬埔寨金邊市，分別投宿於財華酒店六０六室
及六０一室。迨同月二十日，乙○○在財華酒店房間內，向綽號「安妮」之不詳姓名
毒販以美鈔二千八百元購得海洛因磚乙塊，除與甲○○施用少許外（施用毒品部分，
經裁定觀察、勒戒），其餘海洛因磚（淨重一百六十二點三八公克）則交予甲○○，
由甲○○於同月二十二日在財華酒店六０一室內，用衛生紙包妥，再以短襪包裹，然
後以針線縫在鮮紅色內褲底層。同月二十四日十二時二十五分許，甲○○穿著藏有海
洛因磚之鮮紅色內褲，外面再穿上暗紅色內褲，與乙○○自柬埔寨金邊市搭乘長榮航
空公司班機返回台灣。同日十六時三十分許，抵達桃園中正國際機場第二航空站，而
運輸、私運管制進口之海洛因磚入境。旋於辦理通關手續時，經警持搜索票查獲，扣
得海洛因磚乙塊（淨重一百六十二點三八公克）、供運輸海洛因磚所用之外包裝（重
約一點九三公克）、甲○○所有供包裝海洛因磚所用之衛生紙乙團、短襪乙只及內褲
二件等情。係以上開事實，已據甲○○在警詢、偵查及第一審法院受理聲請羈押訊問
時，坦承綦詳；乙○○亦供認與甲○○前往柬埔寨，在投宿之酒店房間內，以美鈔二
千八百元向「安妮」購得海洛因磚，於返台入境時為警查獲等情不諱，並經證人鄭文
引、張美華、陳玉霞等人證述明確。復有搜索票、搜索扣押證明筆錄、搜索經過及結
果陳報書、扣押物品目錄表、財政部台北關稅局函、國人入出境端末查詢報表、入出
境查詢結果瀏覽表、長榮航空公司入境訂位搭乘資料、匯豐旅行社客戶代辦明細表、
訂票紀錄、台灣銀行淡水分行代支出傳票等件為憑，及扣案之海洛因磚、供運輸海洛
因磚所用之外包裝、衛生紙、短襪、內褲可證。扣案之海洛因磚經法務部調查局鑑定
結果，確含第一級第六項毒品海洛因成分，淨重一百六十二點三八公克，包裝重一點
九三公克，純度百分之九二點二九，純質淨重一百四十九點八六公克，亦有該局鑑定
通知書足稽。而甲○○在警局詢問時，係全程錄音，承辦警員雖告知供出毒品來源因
而破獲者，可以減輕其刑，但未為誘導詢問，業經證人即警員鄭文引結證無訛；甲○
○於第一審法院亦供稱其警詢筆錄為實在，警方並無刑求之情事等語，堪認其於警詢
中之自白係出於自由意思。為其所憑之證據及認定之理由。並以：甲○○嗣雖翻異前
詞，改稱扣案之海洛因，係伊以柬埔寨之房屋作價美鈔二千元再加付美鈔一百八十元
，與「安妮」交換而來，至乙○○另向「安妮」購買之海洛因磚，則尚留在酒店之房
間內等語；乙○○亦辯稱其向「安妮」購買之海洛因磚，仍藏放在財華酒店六０六室
衣櫃抽屜下面，預於下個月前往柬埔寨時取出施用等語。惟甲○○所供以房屋與「安
妮」交換海洛因磚之情節，前後矛盾不一，亦與乙○○所述相互歧異；而海洛因價格
昂貴，乙○○復供述並未保留其住宿之財華酒店房間，衡情不可能任意將海洛因磚藏
放該酒店之房間內，所辯有違常情，不足採信。又上訴人等前往柬埔寨之機位係同時
預定，已據證人即匯豐旅行社職員張美華證述屬實；甲○○之機票及食宿費用，均係
乙○○支付，亦為上訴人等所坦認。參酌扣案之海洛因磚重量、攜帶方式及跨國運輸
等情，顯與零星夾帶或短程持送之情形不同（司法院院三十六年解字第三五四一(二)、
三十七年解字第三八五三號解釋參照）。上訴人等辯稱甲○○係為售賣柬埔寨之房屋
臨時決定出國，非事先謀議運輸毒品，且僅零星夾帶，不成立運輸毒品罪等語，同無
可取。併於理由內詳加指駁。按海洛因為毒品危害防制條例第二條第二項第一款所定
之第一級毒品，且屬行政院依懲治走私條例第二條第四項公告之「管制物品項目及其
數額」甲項第四款所列之管制進出口物品。上訴人等自柬埔寨共同運輸、私運管制進
口之第一級毒品海洛因入境，係犯毒品危害防制條例第四條第一項運輸第一級毒品罪
、懲治走私條例第二條第一項私運管制物品進口罪。其持有毒品之低度行為，為運輸
毒品之高度行為所吸收，不另論罪；又以一行為而觸犯上開二罪名，應依想像競合之
例，從較重之運輸第一級毒品罪處斷。上訴人等就上開犯行有犯意聯絡，行為分擔，
為共同正犯。再，甲○○因受乙○○之利誘，一時失慮致罹刑章，衡酌其犯罪情節，
尚堪憫恕，應依刑法第五十九條之規定酌減其刑。本件係警方接獲密報，知悉乙○○
將從柬埔寨攜帶毒品入境，乃報請檢察官指揮偵辦而查獲，有檢舉筆錄、受保護證人
受保護前書立之切結書及指認照片可稽，並經證人即警員鄭文引結證明確，故甲○○
並非自首，亦非因其供出毒品來源而破獲，與刑法第六十二條前段及毒品危害防制條
例第十七條規定減輕其刑之要件不符。爰維持第一審關於乙○○部分之判決，並將第
一審關於甲○○部分之不當判決撤銷，適用毒品危害防制條例第四條第一項、第十八
條第一項前段、第十九條第一項，懲治走私條例第二條第一項、第十一條，刑法第十
一條前段、第二十八條、第五十五條、第五十九條、第三十七條第一項等規定，論上
訴人等以共同運輸第一級毒品罪。審酌其素行、智識程度、本件犯罪之情節、以及犯
行所生之危害與犯罪後之態度等一切情狀，仍量處乙○○無期徒刑，褫奪公權終身，
甲○○改處有期徒刑十五年。扣案之第一級毒品海洛因磚乙塊，應依毒品危害防制條
例第十八條第一項前段沒收銷燬之。扣案之毒品海洛因磚外包裝（重約一點九三公克
）係用於包裹毒品，防止毒品漏逸、潮濕；衛生紙乙團、短襪乙只、內褲二件，係甲
○○用以包裹藏匿毒品，均屬運輸毒品所用之物，應依同條例第十九條第一項規定沒
收之。乙○○允諾甲○○於事成後分擔其房屋貸款，因甲○○尚未取得該報酬即被查
獲，無從宣告沒收；甲○○往返柬埔寨之機票及食宿費用，亦非犯本罪所得之財物，
無庸宣告沒收。查原判決論處上訴人等罪刑，已詳敘其憑以認定之證據及理由，復就
卷內有利或不利於彼等之證據資料，逐一說明取捨判斷而得心證之理由。經核於法尚
無違誤。甲○○於警詢中之自白，係出於自由意思，警方未以利誘、脅迫或其他不正
當之方法取得其自白；或要求甲○○指證乙○○係購買海洛因磚之人，判決內已加斟
酌論列。至承辦警員告知甲○○，如供出毒品來源因而破獲者，可依法減輕其刑，適
屬對於犯罪嫌疑人權利之正當保護，與利誘取供之情形不同。乙○○前往柬埔寨前，
是否已先聯繫「安妮」備妥毒品？購買毒品之價金係乙○○直接交付「安妮」，或放
在床上由「安妮」自行取去？與本件犯罪事實無涉，不影響於原判決依憑證據所為之
事實認定。又原判決並未認定甲○○之母親陳玉霞共同犯罪（陳玉霞部分，經檢察官
為不起訴處分確定），則甲○○所為關於陳玉霞部分之陳述，及陳玉霞否認犯罪之詞
，是否屬實？自無說明之必要。上訴意旨，徒執陳詞辯解，漫稱甲○○之供述尚有瑕
疵存在，且受警員之利誘、脅迫，致為不實之陳述等語，對於原審採證認事職權之適
法行使，及判決內已明白論斷之事項，任意指摘為違法，非有理由，應予駁回。
據上論結，應依刑事訴訟法第三百九十六條第一項，判決如主文。
中      華      民      國    九十二    年      七      月      三      日
                              最高法院刑事第四庭
                                  審判長法官  紀  俊  乾
                                        法官  黃  正  興
                                        法官  劉  介  民
                                        法官  陳  東  誥
                                        法官  魏  新  和
      右正本證明與原本無異
                                              書  記  官
中      華      民      國    九十二    年      七      月      七      日
                                                                        Ｂ


司法院資訊處製作；財團法人民間司法改革基金會備份。
